臺灣苗栗地方法院民事判決
110年度訴字第426號
原      告  郭綵婕  
訴訟代理人  謝孟儒律師
被      告  彭玉萍  
上列當事人間請求侵權行為損害賠償事件，本院於110年12月30
日言詞辯論終結，判決如下：
    主  文
一、被告應給付原告新臺幣（下同）20萬元，及自110年11月12
    日起至清償日止，按年息5％計算之利息。
二、本判決第1項得假執行，但被告如以20萬元為原告供擔保，
    得免為假執行。
三、原告其餘之訴及假執行之聲請均駁回。
四、訴訟費用1萬2,880元，由被告負擔2,147元，餘由原告負擔
    。
   事實及理由
一、原告主張：原告與證人甲○○為夫妻，於103年4月2日結婚並
    育有1名子女，被告明知甲○○為有配偶之人，竟與甲○○基於
    相姦及通姦之故意，接續自110年7月起至110年9月某日止，
    分別於苗栗縣竹南鎮琪海汽車旅館及其他地點約會並發生至
    少8次以上之性行為，被告與甲○○間確有不正常之男女交往
    關係經甲○○嗣後向原告坦承不諱，有甲○○於110年9月21日親
    自書立之自白書(下稱系爭自白書)及甲○○與被告之IG對話紀
    錄及照片可證，因被告之行為使原告苦心經營多年之和樂家
    庭生活遭受破壞，自屬侵害原告基於婚姻關係而享有之夫妻
    身分法益，且情節重大，令原告精神上遭受莫大痛苦，為此
    ，爰依民法第184條第1項、第195第1、3項規定，請求被告
    賠償精神慰撫金120萬元。並聲明：㈠被告應給付原告120萬
    元，及自起訴狀繕本送達翌日起至清償日止，按年息5%計算
    之利息；㈡願供擔保，請准宣告假執行。
二、被告答辯：110年7、8月間被告正面臨離婚，尚未離婚前是
    甲○○陪伴被告，當時被告並不清楚甲○○之婚姻狀況，亦無多
    問，被告IG帳號在110年7、8月時遭盜用資料外流，故照片
    並非被告傳給甲○○，且對話內容中曾經提到過的小三，是指
    被告前夫有小三，被告只是舉例，並非承認被告是甲○○的小
    三。並聲明：㈠原告之訴及假執行之聲請均駁回；㈡如受不利
    判決，願供擔保請准宣告免為假執行。
三、兩造不爭執事項（卷第69至70頁）：
　㈠原告與訴外人甲○○於103年4月2日結婚，婚後育有1女陳○○。
　㈡甲○○於110年9月21日書立系爭自白書予原告，內容略為：「
    本人對於過去二個月間數度與女子乙○○發生性行為乙事，深
    感後悔，為此向妻子鄭重道歉，並保證未來絕不再犯；本人
    日後亦會加倍疼愛妻子與照顧家庭，以實際行動證明本人悔
    過之誠意。」
　㈢被告於110年8月17日晚上10時許，曾與甲○○一起看電影玩命
    關頭9。
　㈣被告與甲○○IG曾有以下對話內容：「被告：愛妳，趕快睡覺
    ，晚安。甲○○：射滿妳的小穴，愛妳。被告：晚安，壞壞。
    」、「甲○○：妳還躺在床上？被告：嗯，哈哈，要脫衣服給
    你看看。甲○○：好。被告：愛你。甲○○：愛妳。」、「被告
    ：我妹很羨慕我耶，雖然我當小三但是卻比他好太多了，而
    且他有哭耶，我不知道怎麼安慰他，他就說明天晚上可以帶
    他去巨城嗎？我說我看看，問看看，我媽不知道我離婚了，
    所以我回來被我媽念翻了。」、「被告：到時候在去旅館換
    衣服，換睡前的衣服。甲○○：洗完就不能穿了。被告：你看
    過的黑色的，哈哈。」
　㈤被告曾在IG傳送拍攝右側乳房（未露點）含半臉之照片給甲○
    ○，甲○○回覆「只有我可以看喔！」，被告回覆「當然」。
　㈥被告IG傳給甲○○之被告與甲○○合照註明：「周邊朋友固定幾
    個是暖男，我經常已讀不回，沒辦法我從前到現在優點就是
    專情，我偏愛我的男朋友」、「即時遇到在帥在好的人，我
    都寧願錯過放棄，才發現原來我真的對你如此的心動，好想
    你唷」，另有甲○○照片，註明：「好想你唷，每一次約會必
    拍的型男照，愛翻了，其實我本來就要求不多…，愛我哄我
    寵我就好了」。
四、法院之判斷
　㈠因故意或過失，不法侵害他人之權利者，負損害賠償責任。
    故意以背於善良風俗之方法，加損害於他人者亦同；不法侵
    害他人其他人格法益而情節重大者，被害人雖非財產上之損
    害，亦得請求賠償相當之金額；前二項規定，於不法侵害他
    人基於配偶關係之身分法益而情節重大者，準用之，民法第
    184條第1項、第195條第1、3項分別定有明文。又婚姻係以
    夫妻之共同生活為其目的，配偶應互相協力保持其共同生活
    之圓滿安全及幸福，而夫妻互守誠實，係為確保其共同生活
    之圓滿安全及幸福之必要條件，故應解為配偶因婚姻契約而
    互負誠實之義務，配偶之一方行為不誠實，破壞共同生活之
    圓滿安全及幸福者，即為違反因婚姻契約之義務而侵害他方
    之權利（最高法院55年台上字第2053號判決意旨參照）。足
    認基於身分關係而生之配偶權亦屬應受保護之權利，倘配偶
    之一方行為不誠實，雖非通姦或相姦行為，若該行為足以破
    壞夫妻間之共同生活之圓滿安全及幸福而情節重大，則該第
    三人與不誠實之配偶即為侵害配偶權之共同侵權行為人。
　㈡被告於110年7、8月間，與甲○○曾有如兩造不爭執事項㈡至㈥之
    互動行為，此為被告所不爭。另甲○○到庭結證稱：我有跟被
    告發生性行為，大概發生6至8次，時間大概在7、8月的時候
    ，地點在竹南琪海汽車旅館跟另1間汽車旅館，發生關係時
    被告知道我有婚姻關係、有小孩，我們從7月底開始交往到
    我寫系爭自白書的時候（卷第76至78頁），被告亦自承：對
    甲○○所述的內容沒有爭執，確實有發生性行為並跟他交往（
    卷第79頁）。被告雖辯稱：不知甲○○已婚，IG內容是說我先
    生有小三，那些對話沒有指名道姓，不是說我是甲○○的小三
    （卷第70、79頁），惟依兩造不爭執事項㈣，被告於IG提及
    「雖然『我』當小三」，顯與其前開陳述之內容不符，顯見被
    告確實知悉甲○○係有配偶之人，被告所辯不足採信。衡諸一
    般社會常情，原告與甲○○間既仍有婚姻關係存在，被告仍與
    甲○○交往、親密互動並多次發生性行為，顯逾社會一般通念
    所能容忍之範圍，足以破壞原告與甲○○間婚姻共同生活之圓
    滿、安全及幸福，堪認甲○○確有違反配偶對婚姻關係應負之
    忠誠義務，被告明知甲○○與原告有婚姻關係，仍與甲○○為此
    等具有男女感情之親密行為，已達侵害原告基於配偶關係，
    對於婚姻共同生活應享有圓滿安全及幸福之人格身分法益情
    節重大，原告精神上當受有痛苦，則其依民法第184條第1項
    前段、第195條第3項、第1項規定，訴請被告對其負非財產
    上之損害賠償責任，應屬有據。 
　㈢不法侵害他人之身分法益情節重大，被害人受有非財產上損
    害，請求加害人賠償相當金額之慰撫金時，法院對於慰撫金
    之量定，應斟酌實際加害情形、所造成之影響、被害人痛苦
    之程度、兩造之身分地位經濟情形及其他各種狀況，以核定
    相當之數額（最高法院47年台上字第1221號、51年台上字第
    223號判決意旨參照）。經查，原告為79年間生，高職畢業
    ，從事美容美髮，月入4萬多元，109年度所得30萬4,512元
    ，名下無財產；被告為82年間生，高職畢業，目前無業無收
    入，109年度所得29萬1,600元，名下有房屋1間、田賦13筆
    、土地2筆，財產總額89萬3,123元，有被告戶籍謄本、原告
    個人戶籍資料、本院當庭詢問之個人基本資料、兩造109年
    之稅務電子閘門財產所得調件明細表等在卷可佐（卷第53、
    69頁及密封袋）。本院審酌上情，與前述兩造之身分地位、
    經濟狀況、原告之婚姻家庭狀態、所受之情感、精神上痛苦
    及被告與甲○○婚外情持續之期間、加害程度等一切情狀，認
    原告所請求之精神慰撫金120萬元，尚屬過高，應以20萬元
    為適當，超過部分即屬無據，應予駁回。
　㈣給付無確定期限者，債務人於債權人得請求給付時，經其催
    告而未為給付，自受催告時起，負遲延責任。其經債權人起
    訴而送達訴狀，與催告有同一之效力；遲延之債務，以支付
    金錢為標的者，債權人得請求依法定利率計算之遲延利息；
    應付利息之債務，其利率未經約定，亦無法律可據者，週年
    利率為百分之五，民法第229條第2項、第233條第1項前段、
    第203條分別定有明文。本件原告對於被告之前揭侵權行為
    損害賠償請求權，係屬給付無確定期限之金錢債權，而起訴
    狀繕本係於110年11月11日送達於被告（卷第63頁），從而
    ，原告併請求被告自起訴狀繕本送達翌日即110年11月12日
    起至清償日止，按法定利率即年息5%計算之遲延利息，自屬
    有據。
五、綜上所述，原告依侵權行為法律關係，請求被告給付如主文
    第1項所示，為有理由，應予准許；逾此範圍，則非有據，
    應予駁回。本件原告勝訴部分，所命給付之金額未逾50萬元
    ，爰依民事訴訟法第389條第1項第5款規定，依職權宣告假
    執行。原告陳明願供擔保請准宣告假執行，就其勝訴部分，
    僅係促使本院發動職權，無庸為准駁之諭知。被告陳明願供
    擔保請准宣告免為假執行，核無不合，爰酌定相當擔保金額
    宣告之。至原告敗訴部分，其假執行之聲請即失所依附，應
    併予駁回。
六、訴訟費用負擔之依據：民事訴訟法第79條，本院並依職權確
    定訴訟費用額為裁判費1萬2,880元，及兩造應分擔之數額。
中　　華　　民　　國　　111 　年　　1 　　月　　14　　日
                  民事第二庭  法　官　王筆毅
以上正本係照原本作成。
如不服本判決，應於送達後20日內，向本院提出上訴狀並表明上
訴理由，如於本判決宣示後送達前提起上訴者，應於判決送達後
20日內補提上訴理由書（須附繕本）。如委任律師提起上訴者，
應一併繳納上訴審裁判費。
                              書記官　劉家蕙
中　　華　　民　　國　　111 　年　　1 　　月　　14　　日